【裁判字號】    95,桃簡,2460
【裁判日期】    951107
【裁判案由】    電子遊戲場業管理條例等
【裁判全文】
臺灣桃園地方法院刑事裁定            95年度桃簡字第2460號
聲  請  人  台灣桃園地方法院檢察署檢察官
被      告  甲○○
                    號
上列被告因電子遊戲場業管理條例等案件，經檢察官聲請以簡易
判決處刑（95年度偵字第5004號、14584號），本院判決如下：
    主      文
甲○○共同違反未依電子遊戲場業管理條例規定辦理營利事業登
記者，不得經營電子遊戲場業之規定，處拘役貳拾日，如易科罰
金以佰元折算壹日。
扣案之電子遊戲機壹台（含IC板壹片）及現金新台幣捌仟伍佰肆
拾元均沒收。
    事實及理由
一、甲○○明知其與某姓名年籍不詳綽號「阿勇」之成年男子均
    未依電子遊戲場業管理條例規定辦理營利事業登記，不得經
    營電子遊戲場業，竟與「阿勇」基於違法經營電子遊戲場業
    之犯意及賭博之概括犯意聯絡，由「阿勇」提供電子遊戲機
    「超級大舞台」1 台（含IC板1 片）為賭博之器具，自民國
    95年1 月上旬某日起，在甲○○所經營位於桃園縣龜山鄉○
    ○路35之4 號之「勝亮彩券行」公眾得出入之場所內，擺設
    上開電子遊戲機，經營電子遊戲場業；並以該遊戲機為賭博
    之器具，在上址公眾得出入之場所內，供不特定之賭客以每
    投幣新台幣（下同）10元，再按押機台按鍵與機台對賭，賭
    客賭贏可獲取所押之一定倍數分數，累積之分數，再以1 分
    換取1 元之方式兌換現金；賭客賭輸則所投硬幣即由甲○○
    與「阿勇」贏取所押金額，而先後與多位賭客賭博財物多次
    ，嗣於95年2 月14日19時30分許，在上址為警查獲上開機具
    仍插電營業中，並扣得當場賭博器具電子遊戲機「超級大舞
    台」1 台（含IC板1 片）及賭檯上即該機具內之賭資8,540
    元。案經桃園縣警察局龜山分局報請台灣桃園地方法院檢察
    署檢察官偵查後聲請以簡易判決處刑。
二、訊據被告對於上開犯罪事實，於本院審理時坦承不諱，復有
    經查扣之當場賭博器具電子遊戲機「超級大舞台」1 台（含
    IC板1 片）及賭臺上即機台內賭資8,540 元及代保管條、贓
    證物款收據、桃園縣政府警察局龜山分局搜索扣押筆錄各1
    份與查獲現場與機具照片6 張可稽。事證明確，被告犯行堪
    予認定。
三、按電子遊戲場業管理條例第15條規定：未依本條例規定辦理
    營利事業登記者，不得經營電子遊戲場業。同條例第22條規
    定：違反第15條規定者，處行為人1 年以下有期徒刑、拘役
    或科或併科50萬元以上，250 萬元以下罰金。又依同條例第
    4 條第1 項規定「本條例所稱電子遊戲機，指利用電、電子
    、電腦、機械或其他類似方式操縱，以產生或顯示聲光影像
    、圖案、動作之遊樂機具，或利用上述方式操縱鋼珠或鋼片
    發射之遊樂機具。但未具影像、圖案，僅供兒童騎乘者，不
    包括在內」觀之，只須符合上開所謂「利用電、電子、電腦
    、機械或其他類似方式操縱，以產生或顯示聲光影像、圖案
    、動作之遊樂機具，或利用上述方式操縱鋼珠或鋼片發射之
    遊樂機具，具有影像、圖案、且非僅供兒童騎乘者」，即屬
    該條例所稱之電子遊戲機，至同條第2 項所謂之「前項電子
    遊戲機不得有賭博或妨害風化之設計及裝置」及同條例第3
    條有關「本條例所稱電子遊戲場業，指設置電子遊戲機供不
    特定人益智娛樂之營利事業」之規定，旨在維護社會安寧、
    善良風俗、公共安全及國民身心健康，將電子遊戲場業納入
    行政機關之有效管理，對電子遊戲機之設計及裝置，特設之
    禁止規定，並非謂有此設計及裝置者，即非屬電子遊戲機。
    如有違反，本諸舉輕明重之法理，除應依該條例第22條之規
    定論處外，更應依刑法相關罪章（賭博或妨害風化）予以追
    訴處罰，非謂電子遊戲機如有賭博或妨害風化之設計及裝置
    者，即無該條例之適用，否則，經營益智娛樂之營利事業予
    以管理，擺設賭博或妨害風化設計及裝置之電子遊戲機供人
    打玩營業者，反不予管理，豈符立法本意，故未依該條例規
    定辦理營利事業登記而經營電子遊戲場業者，不論其擺設之
    電子遊戲機是否經中央主管機關評鑑、分類及公告，是否有
    賭博及妨害風化之設計及裝置，均屬違反該條例第15條之規
    定，應依同條例第22條處罰。次按所謂電子遊戲場「業」，
    指「業務」而言。刑法上所謂業務，係以事實上執行業務者
    為標準，指以反覆同種類之行為為目的之社會的活動而言；
    執行此項業務，縱令欠缺形式上之條件，仍無礙於業務之性
    質。因此不論該事業是否「專營」電子遊戲場業，亦不問經
    營是否需達「一定之規模」，即使於原本所營事業外，兼營
    電子遊戲場業，或所經營之電子遊戲場不具相當之規模，亦
    無礙於電子遊戲場業管理條例相關規定之適用。故商業登記
    法第四條所規定之小規模商業，縱得免依該法申請商業登記
    ，但如未依電子遊戲場業管理條例辦理營利事業登記，仍不
    得經營電子遊戲場業，自不待言，否則，業主為逃避該條例
    之規範、處罰，儘可以「兼營」或「小規模」等經營方式為
    之，將出現管理及規範上之漏洞，反而無法有效達成立法之
    目的，亦與電子遊戲場業管理條例之立法意旨有違（最高法
    院90年度台非字第276 號、第299 號及第302 號判決意旨參
    照）。本件被告在桃園縣龜山鄉○○路35之4 號之「勝亮彩
    券行」內所擺設之電動機具1 台，既係以電子方式產生聲光
    之遊戲機器，自屬上開「電子遊戲機」。
四、按修正後刑法第2 條第1 項之規定：「行為後法律有變更者
    ，適用行為時之法律。但行為後之法律有利於行為人者，適
    用最有利於行為人之法律」，係規範行為後法律變更所生新
    舊法比較適用之準據法，於新法施行後，應適用新法第2 條
    第1 項之規定，為「從舊從輕」之比較；比較時應就罪刑有
    關之共犯、未遂犯、想像競合犯、牽連犯、連續犯、結合犯
    ，以及累犯加重、自首減輕暨其他法定加減原因（如身分加
    減）與加減例等一切情形，綜其全部罪刑之結果而為比較（
    最高法院95年第8 次刑事庭會議決議參照）。查被告行為後
    ，罰金刑、拘役、連續犯、易科罰金之折算標準之規定，均
    有修正：1.罰金刑之計算單位及處罰部分：刑法第33條第5
    款業於94 年2月2 日修正公布，並自95年7 月1 日起施行；
    修正前刑法第33條第5 款規定：「罰金：1 元以上。」修正
    後刑法第33條第5 款規定：「罰金：新臺幣1,000 元以上，
    以百元計算之。」；另95年6 月14日修正公布刑法施行法第
    1 條之1 規定：「中華民國94年1 月7 日刑法修正施行後，
    刑法分則編所定罰金之貨幣單位為新臺幣。94年1 月7 日刑
    法修正時，刑法分則編未修正之條文定有罰金者，自94年1
    月7 日刑法修正施行後，就其所定數額提高為30倍。但72年
    6 月26日至94年1 月7 日新增或修正之條文，就其所定數額
    提高為3 倍。」2.拘役部分：刑法第33條第4 款業於94年2
    月2 日修正公布，並自95年7 月1 日起施行；修正前刑法第
    33條第4 款規定：「拘役：1 日以上，2 月未滿，但遇有加
    重時，得加至4 個月。」，修正後刑法第33條第4 款規定：
    「拘役：1 日以上，60日未滿，但遇有加重時，得加至120
    日。」3.連續犯、牽連犯部分：刑法第56條連續犯、第55條
    牽連犯之規定業於94年2 月2 日修正公布刪除，並於95年7
    月1 日施行，則被告之犯行，因行為後新法業已刪除連續犯
    、牽連犯之規定，此刪除雖非犯罪構成要件之變更，但顯已
    影響行為人刑罰之法律效果，自屬法律有變更。4.易科罰金
    之折算標準部分：刑法第41條第1 項業於94年1 月7 日修正
    公布，並於95年7 月1 日施行，修正前刑法第41條第1 項前
    段規定：「犯最重本刑為5 年以下有期徒刑以下之刑之罪，
    而受6個 月以下有期徒刑或拘役之宣告，因身體、教育、職
    業、家庭之關係或其他正當事由，執行顯有困難者，得以1
    元以上3 元以下折算1 日，易科罰金。」又被告行為時之易
    科罰金折算標準，修正前罰金罰鍰提高標準條例第2 條前段
    （現已刪除）規定，就其原定數額提高為100 倍折算1 日，
    則本件被告行為時之易科罰金折算標準，應以銀元300 元折
    算1 日，經折算為新臺幣後，應以新臺幣900 元折算為1 日
    ；修正後刑法第41條第1 項前段則規定：「犯最重本刑為5
    年以下有期徒刑以下之刑之罪，而受6 個月以下有期徒刑或
    拘役之宣告者，得以新臺幣1, 000元、2,000 元或3,000 元
    折算1 日，易科罰金。」此項修正屬科刑規範事項之變更，
    其折算標準為裁判時所應諭知，亦屬法律變更。5.共犯部分
    ：刑法第28條共犯之規定於94年2 月2 日修正公布，並於95
    年7 月1 日施行，修正前刑法第28條規定：「2 人以上共同
    實施犯罪之行為者，皆為正犯。」修正後刑法第28 條 規定
    ：「2 人以上共同實行犯罪之行為者，皆為正犯。」修正後
    刑法將原來共同正犯之共同「實施」犯罪，改為「實行」犯
    罪，排除完全未參與犯罪相關行為之「實行」的「陰謀共同
    正犯」及「預備共同正犯」，此屬行為可罰性要件之變更，
    亦屬法律變更。6.經比較前述新、舊法結果，修正後規定並
    未較有利於行為人，則應依修正後刑法第2 條第1 項前段規
    定，應全部適用行為時之法律。
五、核被告所為，係犯行為時刑法第266 條第1 項前段在公眾得
    出入之場所賭博財物罪、電子遊戲場業管理條例第15條、第
    22條違反未依電子遊戲場業管理條例規定辦理營利事業登記
    者，不得經營電子遊戲場業之規定罪。被告與「阿勇」間，
    有犯意聯絡與行為分擔，為共同正犯。被告多次在公眾得出
    入之場所賭博財物犯行，時間緊接、方法相近、觸犯構成犯
    罪要件相同之罪名，顯係基於概括犯意為之，應依修正前刑
    法第56條連續犯之規定論以1 罪，並加重其刑。被告所犯上
    開2 罪間，有手段、目的之牽連關係，應依修正前刑法第55
    條牽連犯之規定，從一重之電子遊戲場業管理條例第22條規
    定處斷。爰審酌被告擺設上開電子遊戲機時間尚短即為警查
    獲，犯罪情節尚稱輕微，所生危害尚非重大，且犯後坦承其
    犯行，頗具悔意，態度良好，及其犯罪之動機、目的、手段
    、智識程度等一切情狀，量處如主文之刑，並依修正前刑法
    第41條第1 項前段、修正前罰金罰鍰提高標準條例第2 條規
    定，諭知易科罰金之折算標準，以示懲儆。扣案之電動賭博
    機具電子遊戲機「超級大舞台」1 臺（含IC板1 片）查獲時
    仍插電營業中，係當場賭博之器具；機具內之賭資8,540 元
    ，則係賭檯上之財物，均應依行為時刑法第266 條第2 項宣
    告沒收。
六、依刑事訴訟法第449 條第1 項、第3 項、第450 條第1 項，
    電子遊戲場業管理條例第15條、第22條，修正後刑法第2條
    第1 項前段、修正前刑法第11條前段、第28條、第56條、行
    為時刑法第266 條第1 項前段、第2 項、修正前刑法第55條
    、第41條第1 項前段，罰金罰鍰提高標準條例第1 條前段、
    修正前罰金罰鍰提高標準條例第2 條，逕以簡易判決處刑如
    主文。
七、如不服本判決，應於判決送達後10日內，向本院提出上訴狀
    。
八、本案經檢察官蔡正雄到庭執行職務。
中    華    民    國    95    年    11    月    7     日
                  刑事第四庭  法  官  張淑華
以上正本證明與原本無異。
如不服本裁定，應於送達後5 日內，向本院提出抗告狀。
                              書記官  郭中明
中    華    民    國    95    年    11    月    10    日
附錄論罪科刑法條：
電子遊戲場業管理條例第十五條：
未依本條例規定辦理營利事業登記者，不得經營電子遊戲場業。
電子遊戲場業管理條例第二十二條：
違反第十五條規定者，處行為人一年以下有期徒刑、拘役或科或
併科新台幣五十萬元以上二百五十萬元以下罰金。
行為時刑法第二百六十六條：
在公共場所或公眾得出入之場所賭博財物者，處（銀元）一千元
以下罰金（罰金已提高為10倍）。但以供人暫時娛樂之物為賭者
，不在此限。
當場賭博之器具與在賭檯或兌換籌碼處之財物，不問屬於犯人與
否，沒收。
（註：本件主文所諭知之拘役如易科罰金之折算標準，係以銀元
為單位，1 銀元折算新台幣3 元）


司法院資訊處製作；財團法人民間司法改革基金會備份。
